【裁判字號】    99,訴,1165
【裁判日期】    991029
【裁判案由】    確認委任關係不存在
【裁判全文】
臺灣士林地方法院民事判決              99年度訴字第1165號
    原      告  丙○○
                甲○○
    共      同
    訴訟代理人  余鑑昌律師
    被      告  亞群數碼科技股份有限公司
    法定代理人  乙○○
上列當事人間確認委任關係不存在事件，本院於99年10月27日言
詞辯論終結，判決如下：
    主  文
原告之訴駁回。
訴訟費用由原告負擔。
    事  實  及  理  由
一、本件被告未於言詞辯論期日到場，核無民事訴訟法第386 條
    各款所列情形，爰依原告之聲請，由其一造辯論而為判決。
二、(一)、按確認之訴，非原告有即受確認判決之法律上利益者，
    不得提起，所謂即受確認判決之法律上利益，係指法律關係
    之存否不明確，原告主觀上認其在法律上之地位有不安之狀
    態存在，且此種不安之狀態，能以確認判決將之除去者而言
    ，若縱經法院判決確認，亦不能除去其不安之狀態者，即難
    認有受確認判決之法律上利益（最高法院52年台上字第1240
    號判例參照）。本件原告主張其等遭被告亞群數碼科技股份
    有限公司（下稱亞群公司）詐欺而擔任被告公司之董事，客
    觀上原告與被告亞群公司間董事之委任法律關係存否不明確
    ，原告主觀上亦認其在法律上地位有不安之狀態，且此不安
    狀態，經提起確認之訴後，得以確認判決將之除去，是本件
    原告提起確認之訴，應有即受確認判決之法律上利益。(二)、
    次按公司與董事間訴訟，除法律另有規定外，由監察人代表
    公司，股東會亦得另選代表公司為訴訟之人，公司法第213
    條定有明文，其立法目的乃恐董事長代表公司對董事訴訟，
    難免有循私之舉，而損及公司之利益。本件原告為亞群公司
    之董事，其等對於被告亞群公司提起本件確認之訴，於原告
    與被告亞群公司之間，即屬公司法第213 條所稱董事與公司
    間之訴訟，應以被告亞群公司之監察人乙○○代表亞群公司
    應訴。均合先敘明。
三、原告起訴主張：被告亞群公司於民國94年8 月12日，由陳建
    業與乙○○、曾賀群發起設立（原公司名為亞群通訊有限公
    司，址設臺北縣淡水鎖中正東路2 段29之1 號7 樓），約定
    由陳建業出資新台幣（下同）600 萬元，乙○○、曾賀群分
    別出資200 萬元，惟僅登記亞群公司之資本額為100 萬元，
    其餘資本900 萬元則置於陳建業名下，並約定由陳建業擔任
    亞群公司之實際負責人，嗣因曾賀群退出亞群公司之經營，
    乙○○另覓其母即原告丙○○及其胞妹即原告甲○○擔任股
    東，並辦理增資程序，由原告丙○○、甲○○各出資300 萬
    元、200 萬元，加上乙○○原出資之200 萬元及陳建業原應
    出資之600 萬元，合計實收資本額為1 千300 萬元。詎陳建
    業明知公司應收之股款，不得任意收回，亦明知其實際出資
    額僅100 萬元，尚有500 萬元增資股款尚未繳足，竟於95年
    6 月15日，向誠正科技股份有限公司（下稱誠正公司）不知
    情之負責人陳志遠籌措500 萬元資金，作為其增資股款，並
    隨即存入亞群公司在臺北富邦商業銀行大安分行所開設帳號
    000000000000號帳戶內，而於95年7 月6 日向經濟部中部辦
    公室表明業已收足增資股款1 千300 萬元，而辦理資本額變
    更登記，使該管承辦公務員審查認為形式要件均已具備，而
    核准增資登記，並登載於職務上所掌之公司登記簿，足以生
    損害於主管機關對於公司管理之正確性。由於被告亞群公司
    負責人陳建業原承諾約定出資600 萬元，以致嚴重影響原告
    丙○○、陳宛玲所為判斷，而分別投資300 萬元及200 萬元
    ，並於95年6 月19日在被告會議室簽立亞群公司股東同意書
    ，旋即召開股東臨時會及董事會，當日另由原告丙○○、甲○○分別書立董事願任同意書後，交由陳建業收執，嗣陳建
    業再持原告丙○○、甲○○同意書及相關資料委任范寶月會
    計師辦理增資登記後，原告丙○○、甲○○即分別登記為被
    告亞群公司董事，因上開被告公司各股東原約定出資部分，
    陳建業應出資600 萬元，實際竟僅出資100 萬元，餘500 萬
    元並未實際出資，以致嚴重各股東權益，因而乙○○前曾代
    表亞群公司對陳建業提起違反公司法之刑事告訴，案經臺灣
    板橋地方法院檢察署以99年度偵字第2396號聲請簡易判決處
    刑，再經臺灣板橋地方法院以99年簡字第3439號簡易判決，
    因陳建業未上訴而確定在案，基上，原告丙○○、甲○○因
    受陳建業允諾自行出資600 萬元之欺罔，致生投資判斷發生
    錯誤之結果，進而書立董事願任同意書，原告倘知陳建業不
    履行實際出資600 萬元，除無可能出資300 萬元及200 萬元
    為被告亞群公司之股東外，更不可能書立董事願任同意書，
    故原告丙○○、甲○○就上述受詐欺而願任被告亞群公司董
    事之意思表示，爰以本起訴狀為撤銷之意思表示。又原告丙○○、甲○○既經陳建業之詐欺而登記為被告亞群公司董事
    ，而原告丙○○、甲○○業以本狀撤銷願任亞群公司董事之
    意思表示，則兩造間並無委任關係。再原告是在接到臺灣板
    橋地方法院99年度簡字第3439號刑事簡易判決後，才知道受
    被告詐欺，並未超過民法第93條規定於發現詐欺後1 年內撤
    銷之除斥期間規定。是爰提起本件訴訟，聲明求為判決：(一)
    、確認原告與被告間之董事委任關係不存在；(二)、訴訟費用
    由被告負擔（見原告起訴狀、本院99年10月27日言詞辯論筆
    錄）。
四、被告亞群公司未於言詞辯論期日到場，惟由法定代理人即監
    察人乙○○代表亞群公司提出書狀陳稱：原告起訴書所載內
    容是事實，沒有其他意見要表達等語。
五、查原告主張陳建業於94年8 月12日與乙○○、曾賀群發起設
    立被告亞群公司，約定由陳建業出資600 萬元，乙○○、曾
    賀群分別出資200 萬元，惟僅登記亞群公司之資本額為100
    萬元，其餘資本900 萬元則置於陳建業名下，並約定由陳建
    業擔任亞群公司之實際負責人，嗣因曾賀群退出亞群公司之
    經營，乙○○另覓其母丙○○及其胞妹陳宛玲擔任股東，並
    辦理增資程序，由丙○○、陳宛玲各出資300 萬元、200 萬
    元，加上乙○○原出資之200 萬元以及陳建業原應出資之60
    0 萬元，合計實收資本額為1 千300 萬元，詎陳建業明知公
    司應收之股款，不得任意收回，亦明知其實際出資額僅100
    萬元，尚有500 萬元之增資股款尚未繳足，竟於95年6 月15
    日，向誠正公司籌措500 萬元資金，作為其增資股款，並隨
    即存入亞群公司開設之帳戶內，而向經濟部中部辦公室表明
    業已收足增資股款1 千300 萬元，而使經濟部中部辦公室准
    予辦理增資登記，嗣陳建業未經其他股東同意，旋於同年月
    21日，自上開帳戶內提領500 萬元返還誠正公司等情，業據
    原告提出被告不爭執真正之亞群公司股東同意書、亞群公司
    股東臨時（常）會議事錄、亞群公司董事會議事錄、丙○○
    董事願任同意書、甲○○董事願任同意書、亞群公司委託書
    、臺灣板橋地方法院檢察署檢察官99年度偵字第2396號聲請
    簡易判決處刑書、臺灣板橋地方法院99年度簡字第3439號刑
    事簡易判決影本等件為證，此節事實固堪認定；
六、惟按民法第92條第1 項規定，因被詐欺或被脅迫而為意思表
    示者，表意人得撤銷其意思表示，但詐欺係由第三人所為者
    ，以相對人明知其事實或可得而知者為限，始得撤銷之。本
    件原告主張因受陳建業允諾自行出資600 萬元之欺罔，致生
    投資判斷發生錯誤之結果，進而書立董事願任同意書，而欲
    以本件起訴狀之送達對被告亞群公司撤銷願任董事之意思表
    示，然查公司與公司負責人在法律上並非同一人格主體，本
    件前述陳建業原允諾自行出資600 萬元，然實際僅出資100
    萬元，其餘500 萬元於辦理增資登記後旋即提領等情，核屬
    陳建業藉其於95年間擔任亞群公司負責人之機會，而擅自就
    自行出資部分所為之個人行為，難認係代表被告亞群公司對
    原告施行詐術之行為；又公司負責人擅自領出其個人之出資
    額，本屬非常態之事，亦難認此情應為被告亞群公司所明知
    或可得而知，而須承擔遭原告撤銷意思表示之不利益。原告
    主張因遭詐欺而欲對被告亞群公司撤銷願任董事之意思表示
    ，於法尚屬無據。
七、從而，揆諸前揭說明，原告並無對被告亞群公司撤銷願任董
    事之意思表示之法律依據，其提起本件訴訟請求確認與被告
    亞群公司間之董事委任關係不存在，自無理由，應予駁回。
八、本件事證已臻明確，兩造其餘攻擊防禦方法及舉證，經審酌
    與本件判決結果不生影響，爰不一一論述，併此敘明。
九、據上論結，本件原告之訴為無理由，依民事訴訟法第78條，
    判決如主文。
中    華    民    國    99    年    10    月    29    日
                  民事第一庭  法  官  孫曉青
以上正本證明與原本無異。
如對本判決上訴，應於判決送達後20日內向本院提出上訴狀；若
委任律師提起上訴者，應一併繳納上訴審裁判費，否則本院得不
命補正逕行駁回上訴。
中    華    民    國    99    年    11    月    1     日
                              書記官  詹佳佩

司法院資訊處製作；財團法人民間司法改革基金會備份。
